臺灣高等法院高雄分院刑事判決
111年度上訴字第250號
上  訴  人  
即  被  告  許智煌




上列上訴人因傷害案件，不服臺灣高雄地方法院110年度訴字第5
98號，中華民國111年1月17日第一審判決（起訴案號：臺灣高雄
地方檢察署110年度調偵字第162號），提起上訴，本院判決如下
：
    主  文
上訴駁回。
    事  實
一、甲○○於民國109年9月26日上午10時許，駕駛車牌號碼00-0000號自用小貨車搭載其配偶林淑華，並將該車停放在高雄市三民區察哈爾一街與大連街口路邊時，適鍾春釗駕駛車牌號碼00-0000號自用小貨車搭載其配偶蘇美雲途經該處時，不慎擦撞甲○○之小貨車，後鍾春釗撥打電話叫其兒子乙○○、鍾志明到場協助處理，詎甲○○與乙○○一言不合，竟基於傷害之犯意，持鋁鉤毆打乙○○（乙○○亦持安全帽毆打甲○○，此部分經原審判決有罪確定），並以徒手之方式互毆，致乙○○受有頭部、鼻樑、左眼瞼擦傷等傷害。
二、案經乙○○訴由高雄市政府警察局三民第一分局移送臺灣高雄
    地方檢察署檢察官偵查起訴。
    理  由
壹、證據能力部分：
    被告以外之人於審判外之陳述，雖不符刑事訴訟法第159條
    之1至之4之規定，然經當事人於審判程序同意作為證據，法
    院審酌該言詞陳述或書面陳述作成時之情況，認為適當者，
    亦得為證據。刑事訴訟法第159條之5第1項定有明文。本案
    所引用之被告以外之人於審判外之言詞或書面陳述，業經本
    院審理時予以提示並告以要旨，且各經檢察官及被告甲○○偉
    表示意見，當事人已知上述證據乃屬傳聞證據，檢察官表示
    同意作為本案之證據使用，被告甲○○僅爭執證明力，未爭執
    證據能力，審酌上開證據作成時之情況，並無違法取證或其
    他瑕疵，認為以之作為證據為適當，而具有證據能力。
貳、實體部分：
一、訊之上訴人即被告甲○○固坦承有持鋁鉤毆打對方即告訴人乙
    ○○，並以徒手之方式互毆傷害對方之事實，惟辯稱：我是基
    於保護自己的心態，才用鋁鉤打乙○○云云。經查：
  ⒈被告甲○○於上揭時、地，持鋁鉤毆打告訴人乙○○；乙○○則持
    安全帽毆打被告甲○○，雙方並以徒手之方式互毆等情，業據
    被告甲○○於偵查及原審審判中供述在卷（見警卷第9、13頁
    ；偵一卷第26頁；原審卷第24、61頁），並經告訴人乙○○於
    偵查及審理時陳述在案（見警卷第2-3頁；偵一卷第26頁；
    原審卷第24頁），且經證人林淑華、鍾志明、蘇美雲、鍾春
    釗於警詢時證述在卷可憑（見警卷第18、21、24、27頁），
    又告訴人乙○○則受有頭部、鼻樑、左眼瞼擦傷等傷害，亦有
    祐新骨外科診所診斷證明書、高雄醫學大學附設中和紀念醫
    院診斷證明書附卷可稽（見警卷第29-30頁），此部分事實
    先堪以認定。
  ⒉被告甲○○於原審雖辯稱：係出於防衛始以鋁鉤歐打乙○○云云
    ，惟按正當防衛必須對於現在不法之侵害，始足當之，侵害
    業已過去，或無從分別何方為不法侵害之互毆行為，均不得
    主張防衛權，而互毆係屬多數動作構成單純一罪，而互為攻
    擊之傷害行為，縱令一方先行出手，還擊之一方，在客觀上
    苟非單純對於現在不法之侵害為必要排除之反擊行為，因其
    本即有傷害之犯意存在，自無主張防衛權之餘地，最高法院
    96年度台上字第3526號判決意旨可資參照。參以被告甲○○於
    警詢時稱：乙○○拿安全帽往我頭部砸了4、5下，我當時找到
    一支鋁鉤，我有反擊打他左側身體3、4下，後來我有用拳頭
    回擊他頭部，他也有將我壓在地上等語（見警卷第9、13頁
    ），是本件既係被告甲○○與乙○○互毆，縱如被告甲○○所述，
    乙○○有先行出手，然因雙方均非單純排除對方侵害之必要行
    為，而互有傷害對方身體之意思及行為，因此均不得主張正
    當防衛，雙方均應擔負傷害罪責。再者，被告甲○○除阻擋告
    訴人乙○○手持安全帽之揮打外，尚有以鋁鉤揮擊乙○○，並以
    徒手之方式與乙○○互毆之事實，均已認定如前，且據證人蘇
    美雲、鍾春釗於警詢證稱：他們在地上互毆時都沒有拿工具
    了，是徒手互毆等語（見警卷第24、27頁）；告訴人乙○○於
    警詢時亦稱：甲○○的鐵條和我的安全帽打到對方後就掉在地
    上，之後我們纏鬥是用拳頭互毆等語（見警卷第3頁），可
    見被告甲○○於乙○○原持以攻擊之安全帽掉落後，仍持續攻擊
    乙○○，堪認被告甲○○之反擊行為，顯非僅出於排除對方不法
    侵害之防衛意思，而係以加害對方之目的為之，被告甲○○於
    原審辯稱係正當防衛，並無可採。
  綜上所述，因被告甲○○已坦承有持鋁鉤毆打對方即告訴人乙○○
  ，並以徒手之方式互毆傷害對方之事實，又互毆為互為攻擊之
  傷害行為，縱令一方先行出手，還擊之一方，因其本即有傷害
  之犯意存在，其行為仍為傷害對方，自無主張正當防衛之餘地
  ，本件被告還擊毆打對方，其行為仍構成傷害行為，事證明確
  ，其所辯係卸責之詞，不足採信，其犯行已堪認定。
二、核被告甲○○所為，係犯刑法第277條第1項之傷害罪。被告甲
    ○○多次出拳之傷害犯行，分別係於密切接近之時地所實施，
    且侵害同一法益，各行為之獨立性極為薄弱，依一般社會通
    念，難以強行分開，在刑法評價上，以視為數個舉動之接續
    施行，合為包括之一行為予以評價，較為合理，為接續犯，
    應論以一罪。
三、原審適用刑法第277條第1項、第41條第1項、刑法第38條之2
    第2項，刑法施行法第1條之1第1項之規定，並審酌被告甲○○
    僅因車輛擦撞細故，即以前開方式傷害對方，危害他人身體
    法益，實值非難，其無前科素行，有臺灣高等法院被告前案
    紀錄表1份附卷可查，及其犯罪動機、目的、手段，其自陳
    為高中畢業之智識程度，經濟狀況勉持，已婚，有1個未成
    年小孩之生活狀況（見原審卷第61-62頁），告訴人乙○○受
    有頭部、鼻樑、左眼瞼擦傷等一切情狀，量處拘役30日，並
    諭知如易科罰金以新台幣1千元折算1日。又說明欠缺刑法上
    之重要性得不宣告沒收，刑法第38條之2第2項定有明文。查
    被告甲○○上開犯行，其犯罪所用之鋁鉤1支，並未據扣案，
    且為尋常物品，倘予沒收實無助達成犯罪預防之目的，參以
    前揭說明，就本案而言應不具刑法重要性，其不依前開規定
    宣告沒收之理由。經核原判決認事用法並無不合，量刑亦屬
    適當，被告甲○○上訴主張其傷害是出於正當防衛云云，並無
    可取，已據原審、本院說明其上，其上訴否認傷害，為無理
    由，應予駁回。
據上論結，應依刑事訴訟法第368條，判決如主文。
本案經一審檢察官許紘彬提起公訴，二審檢察官呂建昌到庭執行
職務。
中　　華　　民　　國　　111 　年　　5 　　月　　12　　日
                  刑事第五庭    審判長法  官  簡志瑩
                                      法  官  唐照明
                                      法  官  張盛喜
以上正本證明與原本無異。
如不服本判決應於收受本判決後20日內向本院提出上訴書狀，其
未敘述上訴理由者，並得於提起上訴後20日內向本院補提理由書
狀（均須按他造當事人之人數附繕本）「切勿逕送上級法院」。
中　　華　　民　　國　　111 　年　　5 　　月　　12　　日
                                      書記官  郭蘭蕙
附錄本案論罪科刑法條：
刑法第277條第1項
傷害人之身體或健康者，處5年以下有期徒刑、拘役或50萬元以
下罰金。